臺灣臺中地方法院刑事判決　　　　　　　96年度易字第3900號
公　訴　人　臺灣臺中地方法院檢察署檢察官
被　　　告　甲○○
上列被告因加重竊盜案件，經檢察官提起公訴（九十六年度偵字
第八六三三號），本院判決如下：
    主    文
甲○○無罪。
    理    由
一、公訴意旨略以：被告甲○○意圖為自己不法之所有，於民國
    九十六年三月二十二日晚間九時許，侵入乙○○位在臺中市
    ○區○○里○○○路○段二二五號住宅，竊取乙○○所有之
    泡茶組三組、茶盤一個、酒櫃玻璃二片及握力棒乙支，得手
    後搬運至自己位在臺中市○區○○里○○○路○段二二六號
    住處藏放。嗣於同日晚間九時十五分許，乙○○返家發覺失
    竊，且被告仍逗留現場搜尋財物，進而在被告上揭住處大門
    後發現失竊之泡茶組及茶盤，又在被告房間內發現失竊之握
    力棒及酒櫃玻璃，遂報警處理，經警在上開地點扣得泡茶組
    、茶盤、握力棒及酒櫃玻璃（均已發還乙○○）而查獲，因
    認被告涉犯刑法第三百二十條第一項普通竊盜罪嫌云云（起
    訴書原記載起訴法條為刑法第三百二十一條第一項第一款夜
    間侵入住宅竊盜罪嫌，經公訴檢察官當庭更正為普通竊盜罪
    嫌）。
二、按犯罪事實應依證據認定之，無證據不得認定其犯罪事實；
    又不能證明被告犯罪者，應諭知無罪之判決，刑事訴訟法第
    一百五十四條第二項、第三百零一條第一項分別定有明文；
    而認定不利於被告之事實，須依積極證據，苟積極證據不足
    為不利於被告事實之認定時，即應為有利於被告之認定，更
    不必有何有利之證據；又事實之認定，應憑證據，如未能發
    現相當證據，或證據不足以證明，自不能以推測或擬制之方
    法，以為裁判之基礎，最高法院分別著有三十年上字第八一
    六號、四十年臺上字第八六號判例可資參照。
三、公訴人認被告涉有刑法第三百二十條第一項竊盜罪嫌，無非
    係以：(1)被告坦認有進入乙○○之住宅將扣案物搬運至自己
    住處擺放；(2)乙○○所繪臺中市○區○○里○○○路○段二
    二五號與二二六號平面圖，顯示兩戶擁有各自出入大門，且
    中間並無相通；(3)扣案物係擺放在乙○○之住宅內，並非堆
    置在門口或馬路邊，失竊之風險本就甚低，縱然乙○○未鎖
    門，被告儘可通知乙○○返家處理或逕將門鎖上即可，何須
    大費周章搬運扣案物至己宅代為保管？況依乙○○所述，當
    時其屋內尚有酒櫃、電視、冰箱、餐桌及沙發等物，價值俱
    較扣案物為高，被告何以僅選擇保管扣案物而置價值較高之
    物不顧？是被告所主張意欲替乙○○保管扣案物而欠缺不法
    所有意圖之辯解，顯不足採；(4)搜索扣押筆錄乙份及搜索現
    場圖乙紙、照片六張等，為其所憑依據。訊據被告堅詞否認
    有何竊盜犯行，陳稱：伊沒有竊盜，伊怕乙○○東西不見，
    就暫時將東西搬來伊家裡保管，伊放在門邊，她回來就知道
    了等語。
四、經查：
  (一)證人乙○○於本院審理時證稱：伊向被告承租臺中市○區○
    ○里○○○路○段二二五號房屋，該房屋係被告所有，於九
    十六年二月二十二日發生火災，之後就沒有回去住，因要申
    請火災證明書，就在火災發生十日後，和被告補簽租賃契約
    書，約定租約於九十六年二月二十八日到期等語（參見本院
    卷第二○、二一、二二、二四頁），並有被告提出之房屋租
    賃契約書影本一份附本院卷可稽，足認臺中市○區○○里○
    ○○路○段二二五號房屋係被告所有，證人乙○○向被告承
    租至九十六年二月二十八日止，並自同年二月二十二日起即
    未在該屋居住，是被告於同年三月二十二日晚間九時許，進
    入自己所有之臺中市○區○○里○○○路○段二二五號房屋
    ，要非侵入他人住宅，起訴檢察官未予查明，認該屋仍為證
    人乙○○之住宅，實有未洽。
  (二)按刑法第三百二十條第一項竊盜罪，須竊取他人監督範圍內
    之動產，始能成立，如其動產實際已脫離他人監督權範圍，
    即不再為竊盜罪之客體，取得之者，容或成立其他罪名，但
    不得以竊盜罪責相繩（最高法院七十九年度臺上字第四二二
    八號判決意旨參照）。證人乙○○自九十一年二月一日起，
    就以其夫路江潔名義向被告承租臺中市○區○○里○○○路
    ○段二二五號房屋，此有房屋租賃契約書影本二份在卷可稽
    ，而在此二份房屋租賃契約書中均約定「無論租約期滿或終
    止租約，乙方（即證人乙○○）遷出時，如遺留傢俱或任何
    雜物等不搬者應視做廢物論，應任憑甲方（即被告）處理」
    ，故依上開契約之規定，證人乙○○自九十六年二月二十八
    日租約期滿搬離後，對遺留在臺中市○區○○里○○○路○
    段二二五號被告所有房屋內之物品，即脫離其監督權範圍，
    被告因而取得占有權源；且證人乙○○於本院審理時證稱：
    火災過後二、三天，被告有打電話給伊先生說把鎖換掉了，
    伊回臺中市○區○○里○○○路○段二二五號房屋拿東西，
    要經過被告同意，請被告開門，有一次被告不肯開門，請里
    長、管區員警來，被告才開門等語（參見本院卷第二二、二
    三頁），則被告將臺中市○區○○里○○○路○段二二五號
    房屋門鎖更換後，證人乙○○進出該處須得被告同意，更見
    證人乙○○對屋內之物品已喪失管理監督權，屋內物品之管
    理監督權在租約到期更換門鎖之後，已轉由被告行使。從而
    ，上開房屋內之泡茶組三組、茶盤一個、酒櫃玻璃二片及握
    力棒乙支，既在被告實力支配下，顯非刑法竊盜罪所稱之「
    他人之動產」，揆諸前揭判決意旨，即難以竊盜罪相繩。至
    被告所為是否另涉他罪，要屬另一問題，宜由檢察官另行依
    法認定之。
五、綜上所述，依卷證顯示之客觀證據，尚難認上開房屋內之泡
    茶組三組、茶盤一個、酒櫃玻璃二片及握力棒乙支係刑法竊
    盜罪所規範之「他人之動產」，且被告所為未達通常一般之
    人均不致於有所懷疑，而得確信其為真實之程度，即與刑法
    竊盜罪之構成要件不符，揆諸前揭條文及判例意旨，不得僅
    憑推測或擬制之方法，即遽為被告有罪之論斷。此外，本院
    復查無其他積極證據足資認定被告有何公訴人所指之竊盜犯
    行，被告之犯行既屬不能證明，依首揭規定，應諭知被告無
    罪之判決。
據上論斷，應依刑事訴訟法第三百零一條第一項，判決如主文。
中　　華　　民　　國　　96　　年　　10　　月　　26　　日
                  刑事第十三庭  法  官  黃裕仁
上正本證明與原本無異。
如不服本判決，應於收送達後十日內向本院提出上訴書狀（應敘
述具體理由並附繕本）。
上訴書狀如未敘述理由，應於上訴期間屆滿後二十日內補提理由
書於本院。
                                書記官  王嘉仁
中　　華　　民　　國　　96　　年　　10　　月　　26　　日
